【裁判字號】    97,裁,3754
【裁判日期】    970724
【裁判案由】    綜合所得稅
【裁判全文】
最  高  行  政  法  院  裁  定
                                      97年度裁字第3754號
上  訴  人  甲  ○
訴訟代理人  潘正芬  律師
            陳修君  律師
被 上訴 人  財政部臺北市國稅局
代  表  人  凌忠嫄
上列當事人間因綜合所得稅事件，上訴人對於中華民國97年3月2
0日臺北高等行政法院96年度訴字第2875號判決，提起上訴，本
院裁定如下：
    主  文
上訴駁回。
上訴審訴訟費用由上訴人負擔。
    理  由
一、按對於高等行政法院判決之上訴，非以其違背法令為理由，
    不得為之，行政訴訟法第242條定有明文。依同法第243條第
    1項規定，判決不適用法規或適用不當者，為違背法令；而
    判決有同條第2項所列各款情形之一者，為當然違背法令。
    是當事人對於高等行政法院判決上訴，如依行政訴訟法第24
    3條第1項規定，以高等行政法院判決有不適用法規或適用不
    當為理由時，其上訴狀或理由書應有具體之指摘，並揭示該
    法規之條項或其內容；若係成文法以外之法則，應揭示該法
    則之旨趣；倘為司法院解釋或本院之判例，則應揭示該判解
    之字號或其內容。如以行政訴訟法第243條第2項所列各款情
    形為理由時，其上訴狀或理由書，應揭示合於該條項各款之
    事實。上訴狀或理由書如未依此項方法表明，或其所表明者
    與上開法條規定不合時，即難認為已對高等行政法院判決之
    違背法令有具體之指摘，其上訴自難認為合法。
二、本件上訴人對於高等行政法院判決上訴，主張：系爭捐贈財
    產價值之計算基礎，所得稅法第17條雖無規定，但遺產及贈
    與稅法第10條第1項及第3項既已明文「贈與財產價值之計算
    ，以贈與人贈與時之時價為準」、「第1項所稱時價，土地
    以公告土地現值或評定標準價格為準」，於本案應有適用。
    然原判決拒絕適用上開規定，逕行適用逾越母法即所得稅法
    第17條第1項第2款第2目第2小目規定之財政部民國92年6月3
    日台財稅字第0920452464號函釋，顯有判決不適用法規或適
    用不當之違背法令云云。本院按原判決認所得稅法對於個人
    購地捐贈，應如何計算於綜合所得稅之列舉扣除額列報，並
    未明文規定，以往稽徵機關依據受贈機關核發給捐贈人函件
    上之土地權利價值（土地公告現值）列報捐贈列舉扣除，常
    有高所得以低價購入公共設施保留地或道路用地等，捐贈政
    府後，再以捐贈土地之公告現值列報綜合所得稅捐贈列舉扣
    除，以規避綜合所得稅負，造成租稅不公及國家巨額稅收損
    失。公共設施用地及既成道路用地因其用途受限，所有權人
    無法自由使用收益該等土地，而不易出售變價，致其市價遠
    低於其公告現值，所得稅法與遺產及贈與稅法、土地稅法各
    有其不同構成要件，捐贈土地以之扣除綜合所得稅，因所得
    稅法規定有關捐贈、醫藥及生育費、災害損失、財產交易損
    失等，均係以實際支付金額，作為列報之基礎，即與遺產及
    贈與稅法等規定之情形不同。所得稅法既無如遺產及贈與稅
    法明文規定上述估價原則，本件又係適用所得稅法之列舉申
    報扣抵價值之認定，而非適用遺產及贈與稅法等；被上訴人
    採計財政部94年2月18日台財稅字第09404500070號令核定「
    93年度個人捐贈土地列報綜合所得稅捐贈列舉扣除金額認定
    標準」據實認定市場實際交易價值，按系爭土地捐贈時之土
    地公告現值16%計算捐贈列舉扣除額，訴願決定予以維持，
    符合實質課稅精神，業於理由中詳予論述，上訴意旨雖以原
    判決違背法令為由，惟核其上訴理由，仍就原判決業已詳為
    論駁事項再事爭執，而非具體表明合於不適用法規、適用法
    規不當、或行政訴訟法第243條第2項所列各款之情形，難認
    對該判決之如何違背法令已有具體之指摘。依首開規定及說
    明，應認其上訴為不合法。
三、據上論結，本件上訴為不合法。依行政訴訟法第249條第1項
    前段、第104條、民事訴訟法第95條、第78條，裁定如主文
    。
中    華    民    國    97    年    7     月    24    日
                    最高行政法院第五庭
                        審判長法官  劉  鑫  楨
                              法官  王  德  麟
                              法官  黃  淑  玲
                              法官  劉  介  中
                              法官  吳  慧  娟
以  上  正  本  證  明  與  原  本  無  異
中    華    民    國    97    年    7     月    24    日
                              書記官  王  史  民


司法院資訊處製作；財團法人民間司法改革基金會備份。
